臺灣高雄地方法院刑事附帶民事訴訟判決
　　　　　　　　　　　　　　　　94年度交簡上附民字第16號
原　　　告　乙○○
被　　　告　甲○○
上列被告因過失傷害案件（本院94年度交簡上字第37號），經原
告提起附帶民事訴訟請求損害賠償，本院於中華民國94年9 月22
日言詞辯論終結，判決如下：
    主  文
被告應給付原告新台幣貳萬伍仟捌佰參拾貳元及自民國玖拾肆年
參月壹拾捌起至清償日止，按週年利率百分之五計算之利息。
原告其餘之訴駁回。
本判決第一項於原告以新台幣捌仟元供擔保，得假執行。但被告
如於假執行程序實施前，以新台幣貳萬伍仟捌佰參拾肆元為原告
預供擔保後，得免假執行。
    事實及理由
一、原告主張：原告甲○○於民國（下同）93年1 月12日18時許
    ，騎乘車牌號碼ZHD-242 號輕型機車，沿高雄縣鳳山市○○
    路356 巷口往對向279 巷口方向行駛，途經光遠路275 號前
    ，理應注意車前狀況，並隨時採取必要之安全措施，及車輛
    行至無號誌之路口，支線道車應暫停讓幹線道車先行，而依
    當時天侯、路況等情，又無不能注意之情事，竟疏未注意，
    跨越雙黃線致撞及告訴人之機車，原告人車倒地，並受有左
    上臀挫創傷、肱骨大結節骨折之傷害。原告受有如下損害：
    (一)醫療費：於93年1 月12日起至同年4 月6 日止，在博正醫
      院支出新臺幣（下同）3,182 元，嗣轉至大東醫院至同年
      4月28日止，支出2,360 元，及另外支出之6,000 元，合
      計11,242元；
    (二)減少勞動能力損失：原告於旭耀電通股份有限公司擔任搬
      運工，受傷後無法重力工作，受有6 個月無法工作之損失
      ，原告月薪1 萬5 千元，以半薪7,500 元計算，合計減少
      勞動能力之損失為45,000元；
    (三)機車損害部分：原告遭被告撞及後，因人車倒地，致機車
      受損，支出13,400元之修理費；
    (四)增加生活上之需要：原告就讀於輔英科技大學夜間部環工
      系4 年級，車禍當日適逢學校舉行環境醫學與環境統計學
      期末考試，原告因無法參加考試，致該二門學科計6 學分
      需重修，每學分費用1,600 元，合計9,600 元。
    (五)精神慰藉金：原告就讀於輔英科技大學夜間部環工系4 年
      級，若未被撞傷，參加期末考試後旋即畢業，因此次車禍
      致原告延畢，無法尋覓工作，且受傷後經常酸痛，精神上
      受到嚴重打擊，被告應賠償原告300,00 0元精神慰藉金。
      綜上，合計37 9,24 2 元。
    (六)綜上，原告因依侵權行為法律關係提起本訴，並聲明：
      被告應給付原告379, 242元，及自本訴狀繕本送達之翌日
      起至清償日止，按週年利率5 ％計算之利息。原告願供
      擔保，請准宣告假執行。
二、被告則以：伊無過失，係原告自己去撞電線桿等語，資為抗
    辯，並聲明求為判決駁回原告之訴。
三、按附帶民事訴訟之判決，應以刑事訴訟判決所認定之事實為
    據，刑事訴訟法第500 條前段定有明文。本件被告甲○○因
    過失致原告乙○○受有左上臀挫創傷、肱骨大結節骨折之傷
    害，業經本院以94年度交簡上字第37號刑事判決所認定，參
    諸前揭規定，本院自應以上開刑事判決認定之事實為據，從
    而原告因本件車禍受有損害，請求被告賠償所受損害，自屬
    有據。
四、次按汽車、機車或其他非依軌道行駛之動力車輛，在使用中
    加損害於他人者，駕駛人應賠償因此所生之損害。不法侵害
    他人之身體、健康者，對於被害人因此喪失或減少勞動能力
    ，或增加生活上之需要時，應負損害賠償責任；被害人雖非
    財產上之損害，亦得請求賠償相當之金額。民法第191 條之
    2 、第193 條第1 項、第195 條第1 項前段分別定有明文。
    是被告既應負損害賠償之責，爰就原告請求之項目及金額逐
    次審酌於後：
    (一)醫療費用部分：
      (1)按「傷害保險之保險人，不得代位行使要保人或受益人
        因保險事故所生對於第三人之請求權。」保險法第135
        準用第103 條定有明文。又全民健康保險法第82條之規
        定：「保險對象因汽車交通事故，經本保險提供醫療給
        付者，本保險之保險人得向強制汽車責任保險之保險人
        代位請求該項給付。」全民健康保險法為保險法之特別
        法，依特別法優於普通法之原則，全民健康保險法第82
        條應優先於保險法第135 條、第103 條之規定而為適用
        。從而全民健康保險之被保險人因汽車交通事故，經全
        民健康保險提供醫療給付者，全民健康保險之保險人自
        得向強制汽車保險之保險人代位請求該項給付。而依強
        制汽車責任保險法第30條規定，於該範圍內，加害人或
        強制汽車責任保險之被保險人之損害賠償責任即因而解
        免，全民健康保險被保險人對於加害人之損害賠償請求
        權亦因而喪失。倘肇事汽車未依規定投保汽車強制責任
        保險，受害人亦經全民健康保險提供醫療給付者，亦僅
        發生全民健康保險之保險人為給付後，代位求償對象係
        何人之問題，總而言之，前揭全民健康保險法第82條之
        特別規定業已排除保險法第103 條之「不得代位求償」
        規定，亦即因汽車交通事故而受全民健康保險提供醫療
        給付之人，其對加害人之該部分損害賠償債權移轉於全
        民健康保險人，而不得再向加害人請求賠償。再者，強
        制汽車責任保險法第3 條規定「本法所稱之汽車係指公
        路法第2 條第8 款規定之汽車及行使道路之動力機械」
        ，又公路法第2 條第8 款規定「汽車：指非依軌道或電
        力架設，而以原動機行駛之車輛」，是機車亦係強制汽
        車責任保險法所稱之汽車無疑。
      (2)本件原告乙○○係受被告甲○○駕駛之機車交通事故致
        傷，而大東醫院及博正醫院均係中央健康保險局特約醫
        院，且原告經大東醫院及博正醫院提供醫療給付，此有
        大東醫院94年5 月23日（94）大東醫政字第045 號函，
        及博正醫院94年5 月20日94博人字第010 號函，分別載
        明係中央健康保險局特約醫院附卷可參，故原告因本件
        汽車交通事故而受全民健康保險提供醫療給付之範圍內
        ，原告對於被告之損害賠償請求權已喪失，不得再為請
        求。原告主張於93年1 月12日起至同年4 月6 日止，在
        博正醫院支出3,182 元，嗣轉至大東醫院至同年4 月28
        日止，支出2,360 元，及另外支出之6,00 0元，合計支
        出11,242元之醫療費用，並提出醫療費用收據及醫療費
        用證明書共8 紙為證，經本院核計其請求金額共5,54 2
        元。然查原告所提出之收據，係包含大東醫院及博正醫
        院向健保局申請之醫療費用，參諸前揭說明，原告就此
        部分已喪失請求權，依法不得請求；且個別門診收據及
        醫療費用證明書之診察費用明細項目表之金額亦有重疊
        ，尚難遽予採認。經本院函詢大東醫院及博正醫院，被
        告支出之自費醫療費用，分別為1,050 元及2,104 元（
        計算式：1,704 ＋200 ＋200 ＝2,104）， 此有大東醫
        院94年5 月23日（94）大東醫政字第045 號函，及博正
        醫院94年5 月20日94博人字第010 號函附卷可稽。其中
        ，原告因傷害所支出之診斷書費用（大東醫院證明書
        200 元、博正醫院證明書費100 元）部分，固係原告行
        使損害賠償請求所必需支出，應認為與侵權行為間有相
        當因果關係，自得請求加害人賠償（最高法院91年5 月
        7 日91年度第3 次民事庭會議決議見解可資參照），然
        此診斷證明書之費用應以1 份為已足，是原告就博正醫
        院診斷書費用100 元，已非行使損害賠償請求所必需支
        出者，應不得再為請求。則原告此部分之請求以3,054
        元（計算式：1,050 ＋2,104 －100 ＝3054）為適當，
        超過部分為無理由。
    (二)減少勞動能力所受損失：原告雖主張伊於旭耀電通股份有
      限公司擔任搬運工，受傷後無法重力工作，受有6 個月無
      法工作之損失，原告月薪1 萬5 千元，以半薪7,500 元計
      算，合計減少勞動能力之損失為45,000元，並提出伊所有
      之聯邦商業銀行活期儲蓄存款存摺影本（下稱聯邦銀行存
      摺）為證。然依原告提出之聯邦銀行存摺所示，原告於本
      件車禍事故發生前之92年12月11日入帳薪資為15,578元、
      93年1 月5 日入帳薪資為15,578元，自本件事故發生後之
      6 個月薪資分別為：93年2 月6 日入帳14,618元、93年3
      月5 日入帳15,578元、93年4 月5 日入帳15,578元、93年
      5 月7 日入帳15, 578 元、93年6 月4 日入帳15,578元、
      93年7 月5 日入帳15,578元，準此，原告於事故發生前、
      後，所入帳之薪水並無差異，尚難據此認原告受有減少勞
      動能力之損失，是原告請求減少勞動能力所受損失為無理
      由，不應准許。
    (三)機車損害部分：原告雖主張伊遭被告撞及後，因人車倒地
      ，致機車受損，受有13,400元機車修理費之損失，並提出
      華山機車材料行收據影本2 紙為證。然按因犯罪而受損害
      之人，於刑事訴訟程序得附帶提起民事訴訟，對於被告及
      依民法負賠償責任之人，請求回復其損害。刑事訴訟法第
      487 條第1 項定有明文。又按因犯罪而受損害之人，於刑
      事訴訟程序固得附帶提起民事訴訟，對於被告請求回復其
      損害，但其請求回復之損害，以被訴犯罪事實所生之損害
      為限，否則縱令得依其他事由，提起民事訴訟，亦不得於
      刑事訴訟程序附帶為此請求（參照最高法院60年台上字第
      633 號判例意旨），本件原告係因被告過失傷害而受損害
      之人，於刑事訴訟程序固得附帶提起民事訴訟，對於被告
      請求回復其損害，但其請求回復之損害，應以被訴過失傷
      害所生之損害為限。原告所受機車損害部分，係因被告過
      失毀損所致，然因刑法並未處罰過失毀損行為，此部分損
      害自非因本案被告過失傷害所受之損害，參諸前揭說明，
      原告請求機車損害之修復費用，自無理由，不應准許，應
      由原告另向民事法院起訴求償。
    (四)增加生活上需要之費用部分：原告主張原係就讀於輔英科
      技大學夜間部環工系4 年級，車禍當日適逢學校舉行環境
      醫學與環境統計學期末考試，因無法參加考試，致受有該
      二門學科計6 學分需重修，每學分費用1,600 元，合計
      9,600 元之損失，並提出輔英科技大學91學年度第1 學期
      學雜費收據影本1 紙為證。然依據輔英科技大學94年5 月
      25日輔推字第0 940000532 號函覆本院稱：「…(一)92 學
      年第1 學期『環境醫學』課程期末考試日期93年1 月7日
      …『環境統計學』課程，期末考試日期93年1 月12日…；
      (二)…『環境統計』課程考試，當日因車禍未應考，有向授
      課老師請假。(三)如因遇重大事故（如車禍…）臨時缺考，
      依學校往例，授課老師會依學生情況，於學期成績登錄截
      止前（93年1 月30日），應會斟酌擇期補考」等情。準此
      ，「環境醫學」課程考試日期在本件車禍事故發生日期之
      前，原告未如期應考，與本間車禍事故無因果關係甚明，
      又被告未參加「環境統計」課程期末考試，雖係因本件車
      禍事故所致，然學校既有補考制度，原告未循正常管道參
      加補考，難認重修所需學分費與本件車禍事故有因果關係
      。是原告此部分之請求均無理由，不應准許。
    (五)精神慰撫金部分：查非財產上損害之慰撫金數額，究竟若
      干為適當，應斟酌兩造之身分、地位及經濟狀況，俾為審
      判之依據。本院審酌原告現有工作，月薪約18,000元，無
      其他財產，大學就學中，未婚；被告有田地一筆，依公告
      現值計算財產總額達1,900,000 元，現無工作，每月領取
      6000元之老人生活津貼，學歷為國小肄業之事實，此據兩
      造自承且有本院依職權調閱稅務電子閘門財產所得調件明
      細表2 份在卷可查，以及原告經此車禍事故，精神上所受
      痛苦等一切情狀，認原告請求之精神慰撫金以40,000元為
      適當。
五、按「損害之發生或擴大，被害人與有過失者，法院得減輕賠
    償金額或免除之，民法第217 條第1 項定有明文。此項規定
    之目的，在謀求加害人與被害人間之公平，故在裁判上法院
    得以職權減輕或免除之。」此為最高法院85年台上字第1756
    號判例所揭示。本件原告就肇事亦與有過失，此業經本院94
    年度交簡上字第37號刑事判決所認，台灣省高屏澎區車輛行
    車事故鑑定委員會及台灣省車輛行車事故覆議鑑定委員會鑑
    定結果亦同此見解，認原告係肇事次因，被告係肇事主因，
    此有各該委員會鑑定意見書函附刑事卷可參。本院認為以被
    告無照於夜間駕駛輕機車，違規跨越分向限制線逆向斜穿道
    路，原告於夜間駕駛機車，行經無號誌路口，未減速慢行且
    未注意車前狀況，就本件過失比例應為被告6 比原告4 。是
    本件原告請求被告給付25,832元（計算式：3,054 ＋40,000
    ＝43,054，43,054×0.6 ＝25,832，小數點以下四捨五入）
    及自起訴狀繕本送達（94年3 月17日，回執即被告簽收在附
    民起訴狀上）之翌日即94年3 月18日起至清償日止，按週年
    利率5 ％計算之利息為有理由，逾此範圍之請求，為無理由
    ，應予駁回。
六、假執行之宣告：依刑事訴訟法第491 條第10款準用民事訴訟
    法第389 條第1 項第5 款之規定，本件所命被告給付之金額
    未逾500,000 元，應依職權宣告假執行。原告所為假執行之
    聲明，僅促使法院依職權宣告，法院認為其聲明不當時，亦
    無庸予以駁回。又依民事訴訟法第392 條第1 項及第2 項之
    規定，本院認為應使原告預供擔保為宜且有依職權宣告被告
    預供擔保而免為假執行之必要，爰酌定相當金額分別定之。
七、本件事證已臻明確，兩造其餘之攻擊、防禦方法，核與判決
    結果不生影響，爰無庸一一論述，併此敘明。
據上論斷，原告之訴為一部有理由，一部無理由，應依刑事訴訟
法第502 條第1 項、第2 項、第491 條第10款、民事訴訟法第38
9 條第1 項第5 款、第392 條，判決如主文。
中　　華　　民　　國　　94　　年　　10　　月　　7　　日
                  交通法庭  審判長法　官   何秀燕
                                  法  官   戰諭威
                                  法  官   楊智守
以上正本證明與原本無異。
不得上訴。
中　　華　　民　　國　　94　　年　　10　　月　　7　　日
                                  書記官   王美玲
